臺灣桃園地方法院民事裁定
111年度消債抗字第24號
抗  告  人  張秀萍  
上列當事人因消費者債務清理條例免責事件，對於民國111年7月
5日本院111年度消債職聲免字第41號裁定提起抗告，本院裁定如
下：
    主  文
抗告駁回。
抗告費用新臺幣壹仟元由抗告人負擔。
    理  由
一、抗告意旨略以：抗告人於民國106年4月間購買Gogoro電動機
    車（下稱系爭機車），嗣因其子黃上科就學需要，抗告人於
    109年2月25日將系爭機車無償過戶轉讓予黃上科，而本院10
    9年度消債清字第94號裁定抗告人於109年8月26日下午5時起
    開始清算程序，是系爭機車不屬於清算財團之財產，僅屬本
    件清算程序前兩年內異動之財產，且抗告人於免責程序中亦
    積極誠實陳報前開事實，並無故意於財產及收入狀況說明書
    為不實之記載，致債權人受有損害，與消費者債務清理條例
    （下稱消債條例）第134條第8款規定之要件不相符。為此，
    爰依法提起抗告，請求廢棄原裁定並裁定抗告人僅因消債條
    例第133條不免責等語。
二、按法院為終止或終結清算程序之裁定確定後，除別有規定外
    ，應以裁定免除債務人之債務，消債條例第132條定有明文
    。又按債務人有下列各款情形之一者，法院應為不免責之裁
    定。但債務人證明經普通債權人全體同意者，不在此限：八
    、故意於財產及收入狀況說明書為不實之記載，或有其他故
    意違反本條例所定義務之行為，致債權人受有損害，或重大
    延滯程序，消債條例第134條第8款亦有明文。
三、經查：
　㈠本件抗告人前因積欠金融機構債務，於109年7月16日向本院
    聲請清算，經本院以109年度消債清字第94號裁定自109年8
    月26日下午5時起開始清算程序，再以109年度司執消債清第
    104號裁定終止清算程序並於111年2月10日確定在案，嗣因
    抗告人有消債條例第133條、第134條第8款之情事，經本院
    於111年7月5日以111年度消債職聲免字第41號裁定不予免責
    等情，業經本院依職權調閱上開各事件之卷宗查核無誤。
　㈡按「債務人於法院裁定開始更生或清算程序前，二年內所為
    之無償行為，有害及債權人之權利者所為之下列行為，除本
    條例別有規定外，監督人或管理人得撤銷之」、「第1項之
    撤銷權，自法院裁定開始或清算程序之翌日起，1年間不行
    使而消滅」，此為消債條例第20條第1項第1款、5款所明定
    。經查，抗告人既自承於106年4月間購買系爭機車，嗣於聲
    請清算前之109年2月25日將系爭機車無償贈與其子，則抗告
    人自應於聲請清算及執行清算程序時，據實陳報，惟抗告人
    向本院聲請清算時，就「聲請前二年內有無任何無償行為，
    有害及債權人之權利」乙項勾選「無」（本院109年度消債
    清字第94號第4頁），亦未在執行清算程序時，主動向本院
    陳報其前有購置系爭機車，直至債權人中國信託商業銀行於
    免責程序中陳報抗告人就上開情事應有消債條例第134條第2
    、8款不免責事由（本院111年度消債職聲免字第41號卷第47
    頁），抗告人於111年6月13日之陳報狀始提出說明（同卷第
    85頁），又系爭機車之購買價格為新臺幣79,800元，然因抗
    告人未即時陳報，致監督人或管理人未及行使撤銷權，足認
    抗告人於法院裁定開始清算程序前，二年內所為之無償行為
    ，確有害及債權人之權利，且抗告人故意未據實陳報清算聲
    請前二年內財產變動之狀況，致債權人受有損害，應有消債
    條例第134條第8款應予不免責之事由，是原裁定認抗告人應
    不免責，應無違誤。
四、綜上所述，抗告人有消債條例第134條第8款所規定應不免責
    之情事，又未經普通債權人全體同意免責，則依首開規定，
    原審裁定於法並無不合。抗告人猶執前詞，指摘原裁定不當
    ，求予廢棄及更正，為無理由，應予駁回。
五、爰裁定如主文。
中　　華　　民　　國　　111 　年　　11 　 月　　15　　日
                  民事第四庭審判長法　官　林常智
                                  法  官  傅思綺
　　　　　　　　　　　　　　　    法　官　陳容蓉
以上正本係照原本作成。　　　　　　　　　　　　　　　　
本裁定除以適用法規顯有錯誤為理由，不得再抗告；如提再抗告
，應於收受送達後10日內，委任律師為代理人向本院提出再抗告
狀，並繳納再抗告費新台幣1000元。　　　
中　　華　　民　　國　　111 　年　　11　　月　　15　　日
                                  書記官  陳𥴡濤